【裁判字號】    97,交易,116
【裁判日期】    980512
【裁判案由】    過失傷害
【裁判全文】
臺灣桃園地方法院刑事判決             97年度交易字第116號
公  訴  人  臺灣桃園地方法院檢察署檢察官
被      告  甲○○
上列被告因過失傷害案件，經檢察官提起公訴（96年度偵字第24
215 號），本院判決如下︰
    主      文
甲○○無罪。
    事實及理由
一、公訴意旨略以：被告甲○○民國96年2 月27日22時10分許，
    駕駛白色馬自達廠牌、車牌號碼4813-EN 號自用小客車，自
    桃園縣中壢市○○路125 巷口左轉往中壢火車站方向行駛，
    本應注意車輛行經閃光紅燈號誌交岔路口應暫停讓幹線道車
    先行，當時天氣晴、夜間有照明、路面乾燥、無缺陷、無障
    礙物，視距良好無不能注意之情事，竟疏未注意車前狀況，
    適有由丁○○騎乘車牌號碼GT8-631 號重型機車沿桃園縣中
    壢市○○路由火車站往延平路方向行駛，亦疏於注意違規跨
    於中央分向限制線行駛，且行經閃光黃燈號誌交岔路口未減
    速接近注意安全小心通過，2 車發生碰撞，致丁○○人車倒
    地，受有左足第5 趾骨開放性骨折、左腓骨上端閉鎖性骨折
    等傷害。因認被告涉犯刑法第284 條第1 項前段過失傷害罪
    嫌云云。
二、按犯罪事實應依證據認定之，無證據不得認定犯罪事實。又
    不能證明被告犯罪者，應諭知無罪之判決，刑事訴訟法第15
    4 條第2 項、第301 條第1 項分別定有明文。又事實之認定
    ，應憑證據，如未能發現相當證據，或證據不足以證明，自
    不能以推測或擬制之方法，為裁判基礎（最高法院40年台上
    字第86號判例意旨參照）；再告訴人之告訴，本以使被告受
    刑事訴追為目的，故其陳述是否與事實相符，自應調查其他
    證據，以資審認，苟其所為攻擊之詞，尚有瑕疵，則在此瑕
    疵未予究明以前，即不能遽採為斷罪之基礎（最高法院69年
    台上字第1531號判例參照）；又認定犯罪事實所憑之證據，
    雖不以直接證據為限，間接證據亦包括在內，然而無論直接
    證據或間接證據，其為訴訟上之證明，須於通常一般之人均
    不致有所懷疑，而得確信其為真實之程度者，始得據為有罪
    之認定，倘其證明尚未達到此一程度，而有合理之懷疑存在
    而無從使事實審法院得有罪之確信時，即應由法院為諭知被
    告無罪之判決（最高法院76年台上字第4986號判例意旨參照
    ）。另按刑法上之過失者，係指行為人按其情節應注意，並
    能注意而不注意，或行為人對於構成要件事實，雖預見其發
    生而確信其不發生者而言，刑法第14條定有明文，是刑法上
    過失行為之成立，當指行為人於行為當時應注意其有致生一
    定犯罪結果之危險，並採行可能、合理且必要之行為以防止
    該犯罪結果之發生，且行為人依其行為當時所存在之客觀環
    境及條件，確能注意該犯罪結果有發生之可能，並能採行防
    止該結果發生之可能、合理且必要之行為，惟行為人竟疏未
    注意該一定犯罪結果發生之風險，而未為防免該結果發生之
    可能、合理且必要之行為；或行為人雖已注意有發生一定犯
    罪結果之風險，卻因確信該結果不發生，而未為防止該結果
    發生之可能、合理且必要之行為之謂。
三、本件公訴意旨認定被告涉有過失傷害罪嫌，無非係以告訴人
    丁○○於警詢、檢察官訊問時所為之指訴，道路交通事故調
    查報告表（一）、（二）、道路交通事故現場圖、事故現場
    及車損情形照片、丁○○之天晟醫院診斷證明書、臺灣省桃
    園縣區車輛行車事故鑑定委員會97年1 月10日桃縣行字第09
    75200067號函暨函附之鑑定意見書為其主要論據。而上開證
    據之證據能力經查如下：
（一）按被告以外之人於審判外之言詞或書面陳述，除法律有規
      定者外，不得作為證據；被告以外之人於偵查中向檢察官
      所為之陳述，除顯有不可信之情況者外，得為證據；被告
      以外之人於檢察事務官、司法警察官或司法警察調查中所
      為之陳述，與審判中不符時，其先前之陳述具有較可信之
      特別情況，且為證明犯罪事實存否所必要者，得為證據；
      再被告以外之人於審判外之陳述，雖不符刑事訴訟法第
      159 條之1 至第159 條之4 之規定，而經當事人於審判程
      序同意作為證據，法院審酌該言詞陳述或書面陳述作成時
      之情況，認為適當者，亦得為證據。當事人、代理人或辯
      護人於法院調查證據時，知有第159 條第1 項不得為證據
      之情形，而未於言詞辯論終結前聲明異議者，視為有前項
      之同意。刑事訴訟法第159 條第1 項、第159 條之1 第2
      項、第159 條之2 、第159 條之5 分別定有明文。又刑事
      訴訟法第159 條之2 所謂「具有較可信之特別情況」，應
      依陳述人於陳述時之「外部情況」是否具有可信性決定之
      ，所謂「外部情況」係指就詢問有無出於不正方法、陳述
      是否出於非任意性、有無違反法定障礙事由期間不得詢問
      及禁止夜間詢問之規定、詢問時是否踐行應先告知義務、
      警詢筆錄所載與錄音或錄影內容是否相符等情，且必須依
      據陳述人之觀察、記憶、表達是否正確、陳述人有無虛偽
      陳述之動機，及對照同一待證事項之其他經過詰問證人之
      證述是否相同，有無矛盾之處而加以綜合決定（最高法院
      94年度臺上字第1653號判決意旨參照）。經查：
   1、本件證人丁○○於檢察官訊問時經具結後所為之證述，其
      性質雖屬傳聞證據，惟本院審酌證人丁○○自承係本件車
      禍事故之當事人，而親身參與本案發生之全部經過，其證
      詞對認定犯罪事實之存否有其必要性，且證人丁○○於檢
      察官偵查中，經檢察官諭知證人有具結之義務及偽證之處
      罰，並命朗讀結文具結擔保其證言之真實性後，以證人身
      分，於檢察官面前完整、連續陳述其親身經歷，且查無違
      法取證之瑕疵存在，應無顯不可信之情形，依刑事訴訟法
      第159 條之1 第2 項之規定，自均得為證據。
   2、另證人丁○○於警詢中所為證述，經查無違法取證之瑕疵
      存在，另本院審理中業已傳喚丁○○到庭以證人身分作證
      ，並准許被告甲○○對丁○○當庭及先前陳述進行詰問，
      此有本院審判筆錄在卷可考。即已賦予被告甲○○對於證
      人丁○○對質詰問機會，因之，參諸刑事訴訟法159 條規
      定之立法意旨原即在保障被告之對質詰問權以觀，證人丁○○於審判外之警詢中所為之證述既已經被告甲○○於本
      院審理中經交互詰問予以核實，則丁○○於審判外陳述與
      審判中之證述意旨相符之部分，其屬傳聞證據之瑕疵，應
      已治癒，業可認非仍屬傳聞，而已無依該條規定排除之必
      要。
（二）另本件認定事實所引用之本件卷證所有證據（文書證據、
      物證等證據）等證據，檢察官、被告及其選任辯護人並未
      主張排除前開書證、物證之證據能力，且迄於本院言詞辯
      論終結前均未表示異議，本院審酌前開書證、物證並無證
      據證明係公務員違背法定程序所取得，亦無刑事訴訟法第
      159 條之4 之顯有不可信之情況與不得作為證據之情形，
      本件認定事實所引用之本件卷證所有證據（文書證據、物
      證等證據），亦均認為有證據能力。
四、訊據被告甲○○固坦承於96年2 月27日晚間10時10分許，駕
    駛車牌號碼4813－EN 號 自用小客車，沿桃園縣中壢市○○
    路125 行駛，嗣在該巷巷口左轉駛入元化路（由延平路往火
    車站方向）後，旋與丁○○所騎乘沿元化路由火車站往延平
    路方向行駛之車牌號碼GT8 ─631 號重型機車發生車禍，丁○○及其所搭載之乘客丙○○均有倒地，丁○○並因此受有
    傷害等情，惟堅決否認有何過失傷害犯行，辯稱：案發當時
    我駕駛車牌號碼4813－EN號自用小客車，從元化路125 巷巷
    口左轉駛入元化路往火車站方向行駛，我已經駛入元化路的
    內側車道上，看到丁○○的機車突然從對向快車道跨越雙黃
    線逆向行駛到我的車道上，我第一眼看到丁○○的車跨越雙
    黃線逆向騎過來時，是在離我約2 部機車車身的距離，丁○○的機車在我車前約2 、3 公尺處滑倒，向前滑行到我駕駛
    的自用小客車左前安全桿下方，因為煞車來不及，2 輛車都
    在行進中，她一倒地我的自用小客車就壓上去，左前輪壓到
    機車上，我並沒有與機車發生碰撞等語。經查：
（一）被告甲○○於96年2 月27日晚間10時10分許，駕駛車牌號
      碼4813－EN號自用小客車，沿桃園縣中壢市○○路125 巷
      行駛，嗣在該巷巷口左轉駛入元化路（由延平路往火車站
      方向）後，旋與丁○○所騎乘沿元化路由火車站往延平路
      方向行駛之車牌號碼GT8 ─631 號重型機車發生車禍，丁○○及其所搭載之乘客丙○○均有倒地，丁○○並因此受
      有左足第5 趾骨開放性骨折、左腓骨上端閉鎖性骨折等傷
      害，而被告車損部位係在車頭保險桿左側邊下緣，告訴人
      丁○○所騎乘之車輛受損部位係在車身右側車殼處等情，
      業據被告坦承在卷，並有道路交通事故現場圖、道路交通
      事故調查報告表（一）、（二）、事故現場及車損情形照
      片、丁○○之天晟醫院診斷證明書1 張附卷可稽，堪認屬
      實。至道路交通事故調查報告表（一）記載「事故位置：
      交岔路口附近」，公訴人亦稱被告甲○○「本應注意車輛
      行經閃光紅燈號誌交岔路口應暫停讓幹線道車先行」及告
      訴人丁○○「亦疏於注意違規跨於中央分向限制線行駛，
      且行經閃光黃燈號誌交岔路口未減速接近注意安全小心通
      過」，而認本件車禍事故係發生於桃園縣中壢市○○路12
      5 巷與元化路之交岔路口云云，惟查，揆諸本件道路交通
      事故現場圖所繪製暨事故現場照片所拍攝之被告車輛位置
      ，被告之車輛係停止於元化路由延平路往火車站方向之內
      側車道雙黃線旁，足認被告甲○○駕駛之車牌號碼4813－
      EN號自用小客車業已自元化路125 巷巷口左轉駛出，且向
      左駛越交岔路口之黃網線區域、行人穿越道而離開交岔路
      口區域並駛入元化路，是本件案發地點當係位於元化路之
      車道上，而非位在元化路125 巷與元化路之交岔路口內甚
      明，況告訴人丁○○於警詢以迄本院審理中，均堅稱其係
      「停車於元化路由火車站往延平路方向之內側車道，而遭
      被告開車碰撞」，而稱事故發生地點係位於元化路之車道
      上，益徵本件車禍事故發生位置確為元化路之車道上，前
      開公訴人及道路交通事故調查報告表（一）所認本案事故
      位置係位於元化路125 巷與元化路之交岔路口內一節，容
      有違誤。
（二）再者，告訴人丁○○雖於警詢中證稱：「我是停在元化路
      由火車站往延平路方向的內側車道，被告由元化路125 巷
      駛出左轉往火車站方向行駛，左前車頭碰撞到我機車前方
      部位。我沒有跨越雙黃線行駛。」；證人丙○○亦於本院
      審理中證稱：「在我們的機車被撞到前，我們是停下來的
      ，印象中是沒有跨越雙黃線。我們的機車是因為被汽車碰
      到而倒地。」云云，是依告訴人所述情節，被告所駕駛之
      車牌號碼4813－EN號自用小客車與告訴人所騎乘之車牌號
      碼GT8 ─631 號重型機車係車頭部位發生撞擊，是2 車之
      車頭當均受有損害。惟查，被告所駕駛之前開自用小客車
      車頭處並未受損，僅於車輛車頭保險桿左側邊下緣有刮擦
      痕跡；告訴人所騎乘之重型機車亦僅在右側車殼處有磨損
      跡象，而機車前輪之輪胎蓋、前側導流板正面、前方兩側
      方向燈等車頭及車前部位均未受損，此業據被告及告訴人
      分別陳明在卷，並有車損照片在卷可稽，是2 車車損情形
      顯與告訴人所稱迎面撞擊之下應有之損害結果不符，反與
      被告所辯告訴人之丁○○機車係自行倒地，故機車僅有右
      倒時產生之右側車殼磨損情形，而該機車並於倒地後旋遭
      被告所駕駛之自用小客車碾壓於其上，是該自用小客車亦
      僅有車頭保險桿左側邊下緣因碾壓機車造成之刮擦痕等情
      形相符，是被告前開所辯告訴人係騎乘機車向其迎面而來
      ，而於距其所駕駛之自用小客車約2 、3 公尺處自行滑倒
      ，而遭自用小客車碾壓，2 車並未發生碰撞一節，堪信為
      真，告訴人前開所證其係於靜止狀態中遭被告所駕駛之自
      用小客車迎面撞擊云云，殊無足採。再者，揆諸卷附現場
      照片所示，告訴人所騎乘之機車係右倒於元化路之雙黃線
      上，僅車頭部位位於元化路由火車站往延平路方向之內側
      車道內，而該機車之車身及車輪部位均位於被告路權所在
      車道即元化路由延平路往火車站方向之內側車道內，而告
      訴人之機車既係於距被告所駕駛之自用小客車僅2 、3 公
      尺之距離前倒地，倒地後復旋遭被告駕駛之自用小客車碾
      壓而無法動彈，是堪認車輛倒地時之車輪位置，應即為告
      訴人所騎乘之機車原先行駛之地點，是足認告訴人所騎乘
      之機車於倒地前騎駛之位置，係在元化路由延平路往火車
      站方向之內側車道內，是告訴人顯有跨越雙黃線逆向行駛
      之情無誤。況且，證人即在場之人乙○○於本院審理中證
      稱：「我當時停在那邊等一輛白色的馬自達5 的小客車轉
      彎，我是路口的第一輛車，我的右前方是7-11，那部車是
      從7-11旁邊的巷子口出來，他出來之後是左轉，他轉彎的
      速度蠻快的。我車子開在內車道。這台白色的馬自達5 他
      是在路中間才左轉，有越過我的車道才左轉。我開車的速
      度也算快，我遠遠就看到他的車頭從巷口出來，我就減速
      ，開到巷口前停下來時，他就剛好轉過去，等我停住時，
      那部車已經轉過去，之後就聽到像是擠壓碰撞的聲音，我
      先聽到砰一聲，再來就是叩叩叩的聲音。」等語甚明，而
      證人乙○○與被告及告訴人均不相識且素無怨隙，核無甘
      冒偽證罪之風險而蓄意捏造不實案發經過以迴護其中一人
      之必要，是足認被告所駕駛之自用小客車係超越元化路由
      火車站往延平路方向之內側車道後，始左轉進入元化路，
      且於轉入元化路由延平路往火車站方向之內側車道後，旋
      即發生告訴人機車倒地並遭被告駕駛之車輛碾壓之情形無
      訛，益徵被告所辯其係自元化路125 巷左轉駛入元化路後
      ，突見告訴人在距其所駕駛之自用小客車前方僅2 部機車
      車身處跨越雙黃線逆向行駛而來，並在距小客車約2 、3
      公尺之前自行倒地，而被告之車輛因煞車不及而碾壓於告
      訴人倒地之機車之上一情，均與事實相符。末按「汽車行
      駛時，駕駛人應注意車前狀況及兩車併行之間隔，並隨時
      採取必要之安全措施。」，道路交通安全規則第94條第3
      項固有明訂。惟查，被告於警詢以迄本院審理中分別供稱
      「我第一眼看到丁○○的車跨越雙黃線逆向騎過來時，是
      在離我約2 部機車車身的距離，丁○○的機車在我車前約
      2 、3 公尺處滑倒。」等語，證人乙○○亦證稱「（被告
      之車輛）已經轉過去，之後就聽到像是擠壓碰撞的聲音。
      」，是足認被告駕駛自用小客車左轉駛入元化路後，雖曾
      注意告訴人所騎乘之機車跨越雙黃線迎面駛來，惟該自用
      小客車與告訴人之機車距離已相當接近，2 車始旋即發生
      前開車禍事故，而本案核無證據證明客觀上值告訴人騎乘
      機車逆向朝被告迎面而去，而有發生車禍可能之際，二車
      間尚有足夠之時間或空間可讓被告採行閃避之行為以防免
      事故之發生，是本案既無從認定被告依其行為當時所存在
      之客觀環境及條件，確能採行防止該車禍結果發生之可能
      、合理且必要之行為，且被告竟疏未為之等情，則殊難認
      被告有何過失存在。
（三）至本件經送臺灣省桃園縣區車輛行車事故鑑定委員會鑑定
      ，固認「兩車進入閃光號誌交岔路口均未注意對方行駛動
      態」、「（甲○○所駕駛之小客車）由支線道駛出左轉彎
      時疏未暫停讓幹線道車先行，致於交岔路口內發生碰撞肇
      事」，是鑑定意見為「甲○○夜晚駕駛自小客車，行經閃
      紅燈號誌交岔路口支線道，未暫停讓幹線道車先行；與丁○○夜晚駕駛重機車，違規跨中央分向限制線行駛，且行
      經閃黃號誌交岔路口未減速接近注意安全小心通過，同為
      肇事原因。」，有該會97年1 月10日桃縣行字第09752000
      67號函暨函附之鑑定意見書1 份在卷可參。惟查，本件被
      告甲○○所駕駛之車牌號碼4813－EN號自用小客車，與告
      訴人丁○○所騎乘之車牌號碼GT8 ─631 號重型機車發生
      車禍事故之地點，係在元化路由延平路往火車站方向之內
      側車道，而非位於元化路125 巷與元化路之交岔路口，此
      業如前述，是前開鑑定所認本件車禍事故發生地點為交岔
      路口內，已有違誤，是殊無從以此前提事實認定錯誤之鑑
      定意見，即逕認被告於本件車禍之有如鑑定報告所稱之違
      規行為及肇事因素。
五、綜上所述，本件車禍事故之發生，係肇因於告訴人跨越雙黃
    線逆向行駛於被告所在之車道，而依公訴人所提出之證據復
    無法證明被告於本件車禍事故之發生存有何應注意之行車義
    務「且能注意」卻疏未注意之過失情形存在，此外，本院復
    查無其他積極證據足資證明被告確有公訴人所指之上開犯行
    ，自屬不能證明被告犯罪，揆諸首揭法條、判例要旨及說明
    ，應諭知被告無罪之判決，以昭審慎。
六、至告訴人丁○○於檢察官訊問時及本院審理中、證人丙○○
    於本院審理中，分別經具結後證稱本件案發當時告訴人所騎
    乘之機車並未跨越雙黃線逆向行駛，而係靜止停放於元化路
    由火車站往延平路方向之內側車道，並係遭被告所駕駛之自
    用小客車追撞倒地等節，顯均為虛詞，是否涉犯偽證罪嫌，
    應由檢察官另行偵辦。
據上論斷，應依刑事訴訟法第301條第1項，判決如主文。
本案經檢察官黃珮如到庭執行職務。
中    華    民    國    98    年    5     月    12    日
                  交通法庭審判長法  官  蔡榮澤
                                法  官  紀凱峰
                                法  官  林蕙芳
以上正本證明與原本無異。
如不服本判決應於收受判決後10日內向本院提出上訴書狀，並應
敘述具體理由。其未敘述上訴理由者，應於上訴期間屆滿後20日
內向本院補提理由書 (均須按他造當事人之人數附繕本)「 切勿
逕送上級法院」。
                                書記官  莊凱男
中    華    民    國    98    年    5     月    21    日


司法院資訊處製作；財團法人民間司法改革基金會備份。
